【裁判字號】    95,重國,6
【裁判日期】    971020
【裁判案由】    國家賠償
【裁判全文】
臺灣板橋地方法院民事判決               95年度重國字第6號
原      告  乙○○
            丙○○
            丁○○
共      同
訴訟代理人  羅水明律師
被      告  交通部公路總局第一區養護工程處
法定代理人  甲○○
訴訟代理人  黃育勳律師
上列當事人間請求國家賠償事件，經本院於民國97年10月6 日言
詞辯論終結，判決如下：
    主    文
被告應給付原告乙○○新臺幣肆拾萬陸仟伍佰拾陸元，及自
民國九十五年八月九日起至清償日止，按年息百分之五計算之利
息。
原告其餘請求均駁回。
訴訟費用由被告告負擔五分之二，餘由原告負擔。
本判決第一項得假執行。但被告於執行程序實施前，得以新臺幣
肆拾萬陸仟伍佰拾陸元為原告乙○○供擔保後，則免於假執
行。
原告其餘假執行之聲請均駁回。
    事實及理由
甲、程序事項：
  (一)按訴狀送達後，原告不得將原訴變更或追加他訴，但擴張或
    減縮應受判決事項之聲明者，不在此限，民事訴訟法第255
    條第1 項第3 款定有明文。查原告乙○○原起訴請求被告應
    給付原告新臺幣（下同）7,104,788 元，及自起訴狀繕本送
    達被告翌日起至清償日止之法定遲延利息。嗣於本院民國97
    年10月6 日之審理中減縮訴之聲明為被告應給付6,921,788
    元及上開遲延利息（分見本院95年度重國字第6 號卷(一)第3
    頁、卷(三)第48頁），屬於減縮應受判決事項之聲明，參酌上
    開說明，應予准許。
  (二)次按依本法請求損害賠償時，應先以書面向賠償義務機關請
    求之；賠償義務機關拒絕賠償，請求權人得提起損害賠償之
    訴，國家賠償法第10條第1 項、第11條第1 項前段定有明文
    。本件原告先前於民國95年5 月5 日以書面向被告請求損害
    賠償，經被告於95年6 月26日拒絕賠償，此有請求賠償書與
    拒絕賠償書可稽（見本院同上卷(一)第8 頁），是本件應認原
    告已踐行起訴前以書面請求賠償之程序，其提起訴訟於法並
    無不合。
乙、實體事項
一、原告起訴主張：
  (一)原告乙○○、丙○○之子、原告丁○○之夫曾恕賢，於94年
    6 月13日下午4 時49分許，駕駛車號GRL-846 機車由北向南
    行駛，經過台北縣新莊市○○路12之1 號前，因路面有一水
    溝蓋不平整（水溝蓋低於路面形成凹洞），致機車彈起，曾
    恕賢因而摔落路面，慘遭鍾景聖駕駛之JH-233號曳引車（附
    掛拖車）輾過致死。
  (二)肇事路段為被告管理及維護，台北縣新莊市○○路12之1號
    前之路面水溝蓋（鑄有「公路公物」文字）不平整（即水溝
    蓋低於路面形成凹洞），然被告竟疏於維護，致曾恕賢駕駛
    機車經過該水溝蓋摔倒死亡，而肇事路段，為雙向道，未劃
    設慢車道，但繪有路面邊線，路面邊線外有一公尺路肩，肇
    事水溝蓋設置於路面邊線及路肩上。依道路交通安全規則第
    124 條第2 項規定：「慢車應在劃設之慢車道上靠右順序行
    駛，在未劃設慢車道之道路，應靠右側路邊行駛。」在未設
    慢車道之道路，路面邊線以外範圍（即路肩），可供機車行
    駛之用，則曾恕賢駕駛之機車在路面邊線外行駛，經過水溝
    蓋時彈起，曾恕賢因而倒地死亡，顯見被告應負損害賠償責
    任。
  (三)原告等因被告上開不法侵害之行為至受有下列之損害，分述
    如下：
  1.原告乙○○部分：
    (1)殯葬費部分：原告乙○○支出630,600元。
    (2)扶養費部分：原告乙○○係被害人曾恕賢之父，34年12月
      25日生，於被害人曾恕賢94年6 月13日死亡時，年齡為59
      歲5 月餘，依內政部公布之男性93年臺閩地區簡易生命表
      計算，原告乙○○平均餘命為19.09 年，又依行政院主計
      處公布之93年國民所得統計摘要主要指標顯示，93年平均
      每人每年民間最終消費支出為284,753 元，茲以平均餘命
      19年計算，按霍夫曼計算法扣除中間利息，算出扶養費為
      3,873,565 元，原告乙○○除有曾恕賢一子外，尚有ㄧ女
      曾佳雯，又原告乙○○與配偶即原告丙○○夫妻間互負扶
      養義務，故扶養費由曾恕賢、曾佳雯、丙○○三人共同負
      擔，則原告乙○○得向被告請求扶養費為1,291,188 元（
      即3,873,565*1/3） 。
    (3)精神慰撫金部分：被害人曾恕賢為原告乙○○之獨子，原
      告乙○○本以為有曾恕賢將可安享晚年，不料遭此鉅變，
      喪失獨子之痛，實非筆墨所能形容，白髮人送黑髮人，情
      何以堪，爰請求精神慰撫金5,000,000 元。
  2.原告丙○○部分：
    (1)扶養費部分：原告丙○○係被害人曾恕賢之母，41年10月
      23日生，於被害人曾恕賢94年6 月13日死亡時，年齡為52
      歲7 月餘，依內政部公布之女性93年臺閩地區簡易生命表
      計算，原告丙○○平均餘命為28.90 年，又依行政院主計
      處公布之93年國民所得統計摘要主要指標顯示，93年平均
      每人每年民間最終消費支出為284,753 元，茲以平均餘命
      28年計算，按霍夫曼計算法扣除中間利息，算出之扶養費
      為5,069,880 元，原告丙○○除有子曾恕賢外，尚有ㄧ女
      曾佳雯，又原告丙○○與配偶即原告乙○○夫妻間互負扶
      養義務，故扶養費由曾恕賢、曾佳雯、乙○○三人共同負
      擔，則原告丙○○得向被告請求扶養費1,689,960 元（即
      5,069,880*1/3）。
    (2)精神慰撫金部分：被害人曾恕賢為原告丙○○之獨子，原
      告丙○○本以為有曾恕賢將可安享晚年，不料遭此鉅變，
      喪失獨子之痛，實非筆墨所能形容，白髮人送黑髮人，情
      何以堪，爰請求精神慰撫金5,000,000 元。
   3.原告丁○○部分：原告丁○○於93年12月31日與曾恕賢結
     婚，結婚不到半年，曾恕賢突遭車禍死亡，原告丁○○心
     如刀割，萬分痛苦，爰請求精神慰撫金5,000,000 元。
   (四)原告等爰依國家賠償法第5 條、民法第192 條、第194 條
     提起本件訴訟，並聲明被告應給付原告乙○○6,921,788
     元、原告丙○○6,689,960 元、原告丁○○5,000,000 元
     ，及均自起訴狀繕本送達翌日起（即95年8 月9 日）至清
    償日止按年息5 ％計算之法定遲延利息；願供擔保請准宣告
    假執行。
二、被告則以：
  (一)系爭路段水溝蓋不平整屬於排水溝渠，非屬被告管理及維護
    ，管理機關仍應為原公路主管機關臺北縣政府或其依市區道
    路條例授權管理之新莊市公所。因系爭路段屬縣道107 縣，
    係經過台北縣轄市即新莊市○市區道路，並屬於台北縣新莊
    市○市○○街道範圍內，另相類似案件為「排水溝蓋未安裝
    」，法務部亦明指市區道路主管機關即養護管理權責單位係
    鄉鎮市公所或由縣政府管理，與被告無涉。
  (二)再者，依台灣省台北縣區車輛行車事故鑑定委員會96年6 月
    28日函，亦認「是駕駛不當或路面不平整所致，卷內並無相
    關跡證可查，無法釐清機車倒地之原因及相關肇責」，已非
    可認定系爭路段水溝蓋不平整與結果間有相當因果關係。若
    果被告應負損害賠償責任，而原告乙○○、丙○○之扶養費
    請求，渠等如能以自己財產維持生活者，自無受扶養之權利
    ，不得請求扶養費。又原告等人請求之慰撫金額亦屬過高。
  (三)本件被害人曾恕賢因曳引車在前，業已佔據整個車道，欲為
    超車，被害人本應減速慢行，預防危險發生，竟欲為超車，
    超速違法行駛在路面邊線外，豈料被害人突遇倒車車輛，為
    求閃避，不慎打滑倒地等情。且系爭路段水溝蓋不平整經被
    害人撞擊，則距離被害人所騎乘機車之倒臥處即達10公尺以
    上，足見被害人車速極快，被害人與有過失至明等語置辯，
    並聲明駁回原告之訴，如受不利益之判決，願供擔保免為假
    執行。
三、本件依民事訴訟法第270 條之1 第1 項第3 款、第271 條之
    1 規定，整理並協議簡化爭點及不爭執事項後，兩造同意就
    本院於97年10月6 日辯論程序中，兩造協議簡化之爭點為主
    張及辯論，依同法第270 條之1 第3 項之規定，本院僅須就
    兩造協議簡化之爭點為審究（見本院同上卷(三)第46-50 頁）
    。是以，兩造所不爭執之事項如下：
  (一)原告乙○○丙○○之子、原告丁○○之夫曾恕賢，於94年6
    月13日下午4 時49分許，駕駛車號GRL-846 機車由北向南行
    駛，經過台北縣新莊市○○路12之1 號前，慘遭訴外人鍾景
    聖駕駛之JH-233號曳引車（附掛拖車）輾過致死。
  (二)乙○○34年12月25日生，於曾恕賢94年6 月13日死亡時，年
    齡為59歲5 月餘，依內政部公布之男性93年臺閩地區簡易生
    命表計算，原告乙○○平均餘命為19.09 年，又依行政院主
    計處公布之93年國民所得統計摘要主要指標顯示，93年平均
    每人每年民間最終消費支出為284,753 元，茲以平均餘命19
    年計算，按霍夫曼計算法扣除中間利息，算出扶養費為3,87
    3,565 元。
  (三)丙○○41年10月23日生，於曾恕賢94年6 月13日死亡時，年
    齡為52歲7 月餘，依內政部公布之女性93年臺閩地區簡易生
    命表計算，原告丙○○平均餘命為28.90 年，又依行政院主
    計處公布之93年國民所得統計摘要主要指標顯示，93年平均
    每人每年民間最終消費支出為284,753 元，茲以平均餘命28
    年計算，按霍夫曼計算法扣除中間利息，算出之扶養費為5,
    069,880 元。
  (四)原告乙○○所支出之喪葬費用為630,600。
  (五)原告等人業已領取強制汽車責任保險1,500,000 元，每人各
    分得500,000 元。
  (六)本院依職權查得原告等人之財產總歸戶資料（見本院同上卷
    (一)第93-99 頁）。乙○○名下無財產，而丙○○名下則有多
    筆不動產。
四、本件爭點及法院之判斷
  (一)肇事路段是否屬被告管理及維護？
  1.按「依第三條第一項請求損害賠償者，以該公共設施之設置
    或管理機關為賠償義務機關」國家賠償法第9 條第2 項定有
    明文。所謂「管理機關」，應指法律所定之管理機關或依法
    律代為管理之機關而言（最高法院91年度台上字第2559號判
    決意旨參照）。又「縣道、鄉道由縣（市○○路主管機關管
    理。但為整體運輸系統需要，必要時，縣（市○○路主管機
    關得將縣道委託中央公路主管機關管理」公路法第6 條第2
    項亦定有明文。
  2.查系爭路段屬縣道107 線，臺北縣政府已將該縣道委託被告
    代為管理，有臺北縣政府提出其與被告於93年12月20日簽訂
    之臺北縣縣道公路委託管理契約書影本在卷可稽。參酌該合
    約書第5 條第3 款載明：「委託管理項目：公路主體設施」
    ，第4 條第3 款：「公路主體設施：係指公路之路基、路面
    、路肩、橋樑、隧道、排水溝渠、行車安全設備。」另依該
    合約書第12條：「受委託管理期間因受委託管理事項，致生
    國家賠償事件，應由受委託機關依法辦理」等以文義以觀，
    則系爭路段之管理機關及應負國家賠償責任為被告，應堪認
    定。
  3.被告雖辯稱：以肇事地點之水溝蓋凹洞即屬排水溝渠，依公
    路修護養護管理規則第45條規定，附設於道路之排水溝渠應
    由該市區道路主管機關養護管理，而主張肇事路段係由臺北
    縣政府或新莊市公所管理及維護等語。惟水溝蓋凹洞與排水
    溝渠並不相同，且依上述合約規定，排水溝渠係屬臺北縣政
    府委託管理項目「公路主體設施」之範圍內，則被告主張水
    溝蓋之管理機關為臺北縣政府或新莊市公所，其非管理機關
    等情，自不足採。
  (二)水溝蓋凹洞是否與被害人曾恕賢之死亡有因果關係？
  1.按「公有公共設施因設置或管理有欠缺，致人民生命、身體
    或財產受損害者，國家應負損害賠償責任。」國家賠償法第
    3 條第1 項定有明文。而「國家賠償法第三條所定之國家賠
    償責任，係採無過失主義，即以該公共設施之設置或管理有
    欠缺，並因此一欠缺致人民受有損害為其構成要件，並不以
    管理機關有過失為必要。」最高法院85年度台上字第2776號
    著有判例可資參照。從而，國家賠償法第3 條所定公共設施
    設置或管理欠缺所生國家賠償責任之立法，旨在使政府對於
    提供人民使用之公共設施，負有維護通常安全狀態之義務，
    重在公共設施不具通常應有之安全狀態或功能時，其設置或
    管理機關是否積極並有效為足以防止危險或損害發生之具體
    行為，倘其設置或管理機關對於防止損害之發生，並未為及
    時且必要之具體措施，即應認其管理有欠缺，自應負國家賠
    償責任。故國家賠償法第3 條公有公共設施之管理有無欠缺
    ，須視其設置或管理機關有無及時採取足以防止危險損害發
    生之具體措施為斷（最高法院92年度台上字第2672號判決意
    旨參照）。
  2.次按相當因果關係，係指依經驗法則，綜合行為當時所存在
    之一切事實，為客觀之事後審查，認為在一般情形上，有此
    環境，有此行為之同一條件，均發生同一之結果者，則該條
    件即為發生結果之相當條件，行為與結果即有相當之因果關
    係（最高法院87年度台上字第154 號判決意旨可資參照）。
  3.查證人羅章誌於偵查中證稱：「94年6 月13日下午4 時49分
    ，我在新莊市○○路12之1 號蘆洲輪胎行工作，我正在把輪
    胎收進店內，我們輪胎行前面有3 個水溝蓋，都比地面低，
    平常有機車經過時都會撞到水溝蓋所形成的坑洞發出聲音，
    當天事故發生前我有聽到2 聲撞擊坑洞的聲音，2 聲距離很
    短，第2 聲我就往聲音的方向看，我看到時就看到車號GRL-
    846 的機車已經騎到第2 個坑洞的位置，而機車騎士已經跌
    到曳引車後面拖車的板子的下方，被板子最後的一排輪子壓
    過去，就發現曳引車後面的板子彈起來，又發出2 聲很大的
    巨響，我有印象我還有看到死者騎機車經過第一個水溝蓋，
    當時車號JHL-233 號曳引車已經在我們的店門口，應該是說
    曳引車整台車都在我們的店門口，機車是在曳引車的後面，
    機車還沒有超過曳引車也還沒有跟曳引車並行，是機車過了
    第1 個坑洞，又騎上我們店所鋪的綠色漆才靠近曳引車的側
    邊」（見臺灣板橋地方法院檢察署94年度相字第825 號相驗
    卷第69頁）。
  4.證人林敬偉亦於偵查中證稱：「我是開喜美自小客車去新莊
    市○○路12之1 號修車，我當時修完車要倒車出去，先往右
    邊看看見有一台摩托車要通過，地面有水溝蓋的坑洞，我有
    看到死者經過坑洞時有彈一下，當時我是看我自己的後照鏡
    準備倒車就聽到碰一聲，我就開我左前門往後面看，就看到
    機車騎士已經摔到曳引車的最後兩輪前面，我看到時人已經
    在曳引車最後的兩個車輪下，因為有兩輪所以就發出兩聲碰
    撞聲，輪胎彈起來，曳引車才有移動大約10公尺，曳引車的
    司機就下車查看，沒有人動死者，我也有叫我的朋友趕快報
    警。我確實有聽到碰碰2 聲，我是先聽到碰一聲打開我駕駛
    座的車門看見才確定是曳引車最後面一排的那2 個輪胎造成
    碰碰2 聲，我也確定有看到機車要經過第1 個水溝蓋坑洞時
    有彈一下」（見同上相驗卷第70-71 頁）。
  5.又前揭水溝蓋所形成之凹洞，明顯低於路面甚多，有現場照
    片可參（分見本院同上卷(一)第15頁、同上偵卷第114 頁下面
    一張、第116 頁），足徵該系爭道路路面已非平整，客觀上
    已足造成往來行車之危險。且曾恕賢又係騎乘機車行經該處
    道路，而上開坑洞又係位於北上車道外側，即偏向機慢車輛
    行駛之路面上，則依經驗法則，綜合行為當時所存在之一切
    事實，為客觀之事後審查，本院認為在一般情形上，於機車
    騎士行經該坑洞時，必會因該坑洞之面積及其與路面之落差
    而產生顛簸。則原告等人主張曾恕賢因騎乘機車行經該坑洞
    而造成顛簸致行車不穩而跌倒等情。又參酌上開證人之證述
    ，足認被害人騎機車經過低於路面之水溝蓋（即水溝蓋凹洞
    ）致跌倒而受前揭車禍死亡，即屬行為與結果間有相當因果
    關係，堪可認定，復有臺灣板橋地方法院檢察署94年度偵字
    第11797 號不起訴處分書、臺灣高等法院檢察署95年度上聲
    議字第1231號處分書，亦同本院上開審認。
  (三)原告等所受之損害為何？
  1.有關扶養費部分：
    (1)按直系血親相互間，互負扶養之義務。負扶養義務者有數
      人，而其親等同一時，應各依其經濟能力，分擔義務，民
      法第1114條第1 款、第1115條第3 項分別定有明文。另依
      同法第1117條規定，受扶養權利者為直系血親尊親屬時，
      雖並不以無謀生能力為要件，惟仍受「不能維持生活」之
      限制。
    (2)經查：原告乙○○係被害人曾恕賢之父，34年12月25日生
      ，於被害人曾恕賢94年6 月13日死亡時，年齡為59歲5月
      餘，依內政部公布之男性93年臺閩地區簡易生命表計算，
      原告乙○○平均餘命為19.09 年，又依行政院主計處公布
      之93年國民所得統計摘要主要指標顯示，93年平均每人每
      年民間最終消費支出為284,753 元，茲以平均餘命19年計
      算，按霍夫曼計算法扣除中間利息，算出扶養費為3,873,
      565 元等事實，為兩造所不爭執，已如前述。再者，原告
      乙○○除有被害人曾恕賢一子外，尚有ㄧ女曾佳雯，又原
      告乙○○與配偶即原告丙○○夫妻間互負扶養義務，而原
      告乙○○現業已退休並無工作，且本院依職權查其財產總
      歸戶資料之結果，其名下並無任何財產，足認已有不能維
      持生活之事實。是以，原告乙○○主張扶養費由曾恕賢、
      曾佳雯、丙○○三人共同負擔，則原告乙○○得向被告請
      求扶養費為1,291,188 元（即3,873,565* 1/3），自屬足
      取。
    (3)次查：原告丙○○於本院審理中則主張自己現仍從事護理
      工作，每月月薪約30,000元左右，名下則有一些不動產等
      語以觀（見本院同上卷(三)第52頁），原告丙○○是否具備
      不能維持生活之要件，已有疑問。況且，參酌本院依職權
      調閱原告丙○○之財產總歸戶資料，原告丙○○於臺北縣
      板橋市有房屋四間、土地一筆，屏東縣佳冬鄉則有土地一
      筆，上開公告現值11,336,664元，及另有租金收入，此尚
      不包括原告丙○○於金融機構之存款，有稅務電子閘門財
      產所得明細表在卷可憑（見本院同上卷(一)第97-98 頁），
      顯見原告丙○○資力豐富，難認原告有不能維持生活之情
      形，揆諸前揭意旨，原告要無受扶養之權利。原告丙○○
      主張其受有上開扶養費金額之損害，應屬無據。
  2.慰撫金部分：原告乙○○、丙○○之子、原告丁○○之夫曾
    恕賢因被告對於公有公共設施、管理有缺失而受傷死亡，已
    如前述，本院審酌原告等因其子或夫死亡，人倫乖離，自堪
    信原告等人所受之痛苦程度非輕，則原告等各爰依民法第19
    5 條第3 項之規定請求被告應賠償慰撫金，即屬有據。又原
    告乙○○之最高學歷為大學畢業，目前無工作且名下無任何
    財產；原告丙○○則大學畢業，從事護理工作，其財產資料
    則如前撫養費部分之論述；丁○○則為高職畢業，從事工廠
    記錄月薪約二萬元左右；被告則為公務機關，兩造對於渠等
    之社會經濟地位及財產資力，均不爭執。是以，本院審酌審
    酌兩造之身分、地位、經濟能力等一切情狀，認原告等各請
    求賠償精神慰撫金5, 000,000萬元，容有過高，應予核減為
    1,200,000 元，方屬公允，其逾此數額之請求，均應屬無據
    ，不足採取。
  (四)與有過失之適用？
  1.按「損害之發生或擴大，被害人與有過失者，法院得減輕賠
    償金額或免除之。」民法第217 條第1 項定有明文。此項規
    定於國家賠償亦可適用，國家賠償法第5 條亦定有明文。次
    按「汽車行駛時，駕駛人應注意車前狀況及兩車併行之間隔
    ，並隨時採取必要之安全措施。」道路交通安全規則第94條
    第3 項定有明文。
  2.經查，系爭道路路段筆直，且被害人曾恕賢（66年6 月16日
    出生）於94年6 月13日下午4 時49分許騎乘機車經過時，現
    場光線良好，有現場事故調查報告表及照片在卷可稽（見同
    上相驗卷第12 -14頁），依曾恕賢之年齡及行車經驗，對於
    路面上有水溝蓋低於路面形成凹洞，衡情應不難發現，因下
    雨路面濕滑，本應注意慢行，且系爭路段屬於單線雙向之道
    路，又在曾恕賢同上之前方上已有訴外人即鍾景聖所駕駛曳
    引拖曳車HD-2 2號拖車佔據快車道，更應注意前方車前狀況
    行駛，並應注意採取避免事故發生之防範措施，加以閃避或
    減速通過，或繞道行駛。再者，且曾恕賢機車於經過該坑洞
    後，尚行駛10.9公尺才跌倒，安全帽之碎片更飛離倒地處約
    有4.1 公尺遠，以現場事故調查報告表在卷可稽（見同上偵
    卷第12頁），機車刮地痕現場雖未施測，然以曾恕賢騎車行
    經該坑洞，因顛簸致機車重心不穩而倒地之剎那時間，尚能
    行駛10.9公尺始倒地，則依經驗法則判斷，足見曾恕賢之行
    車速度較快，且曾恕賢行車亦未隨時注意車前狀況，並採取
    避免事故發生之防範措施。原告主張本件事故，並無可歸責
    之原因，並不足取。
  3.基此，本院審酌曾恕賢騎乘機車未注意車前行車狀況，並隨
    時採取必要安全措施之過失程度，與被告未妥善養護系爭道
    路之過失相較，本院認曾恕賢過失責任較被告為重，而為本
    件事故之肇事主因，至系爭道路之坑洞為本件事故之次因，
    原告應負擔70% 之過失責任，被告應負擔30% 之過失責任。
    從而，原告等人請求被告賠償之金額應按上開比例減少7/10
    ，亦即原告乙○○得請求被告賠償之金額為936,536 元[ 計
    算式：（喪葬費630,600+撫養費1,291,188+慰撫金1,200,00
    0）*0.3= 936,536，元以下四捨五入] ；原告丙○○、丁○○各得請求被告賠償之金額為360,000 元（計算式：慰撫金
    1,200,000*0.3=360,000） 。
五、本件原告得請求被告負擔之國家賠償損害賠償金額，雖分為
    原告乙○○936,536 元、原告丙○○、丁○○各為360,000
    元，然原告等人各領得本件車禍事故之強制汽車責任保險理
    賠金各500,000 萬元，故原告丙○○、丁○○部分，所受損
    害已受填補，渠等請求前揭損害賠償金額，為無理由，不應
    准許。而原告乙○○之損害扣除強制汽車責任保險之理賠後
    ，則受有436,536 元之損害賠償金，是原告乙○○自得依國
    家賠償法第3 條第2 項、第9 條第2 項之規定請求被告給付
    損害賠償金額應為436,536 元，及自起訴狀繕本送達被告翌
    日即95年8 月9 日起至清償日止按年息5 ％計算之法定遲延
    利息，為有理由，逾此部分之請求，則無理由，不應准許。
六、按所命給付之金額未逾500,000 元之判決，法院應依職權宣
    告假執行，民事訴訟法第389 條第1 項第5 款定有明文。本
    件原告乙○○本院審認之損害賠償金額既為436,536 元，參
    酌上開說明，本院自應就原告乙○○勝訴部分，職權宣告假
    執行。至於原告乙○○雖聲明願供擔保聲請准予假執行，然
    此僅促請本院為上開職權之發動，對於上開請求自無庸為准
    駁之諭知。又被告既聲請願供擔保免為假執行，經核不無不
    合，並諭知如主文第4 項所示。至於原告等其餘既受敗訴判
    決，其假執行之聲請即失所依據，應併予駁回。
七、訴訟費用負擔之依據：民事訴訟法第79條。
中    華    民    國    97    年    10    月    20    日
                  民事二庭      法  官  吳振富
正本係照原本作成。
如對本判決上訴，須於判決送達後20日內向本院提出上訴狀。
中    華    民    國    97    年    10    月    20    日
                                書記官  李宏明


司法院資訊處製作；財團法人民間司法改革基金會備份。
